【裁判字號】    95,易,1552
【裁判日期】    950731
【裁判案由】    家庭暴力防治法
【裁判全文】
臺灣臺中地方法院刑事判決              95年度易字第1552號
公  訴  人  臺灣臺中地方法院檢察署檢察官
被      告  乙○○
                    之6
上列被告因家庭暴力防治法之傷害案件，經檢察官提起公訴（九
十五年度偵緝字第七五三號），本院合議庭裁定進行簡式審判程
序，判決如下：
    主    文
乙○○傷害人之身體，處拘役伍拾日，如易科罰金，以銀元佰
元即新臺幣玖佰元折算壹日。
    犯罪事實
一、乙○○係甲○○（起訴書誤載為涂廷臻）之夫，渠等二人具
    有家庭暴力防治法第三條第一款所定之家庭成員關係。乙○
    ○於民國九十四年八月十三日凌晨四時許，在臺中縣大里市
    ○○里○○路九十八號住處內，因細故與甲○○發生口角爭
    執，乙○○竟基於普通傷害之犯意，徒手拉扯並毆打甲○○
    之頭部、臉部、胸部及手臂，致甲○○因而受有頭部外傷、
    臉部挫擦傷、胸部及右手挫傷等傷害。嗣經甲○○就醫驗傷
    後，於九十四年八月十四日下午至臺中縣警察局霧峰分局仁
    化派出所報案，始為警查悉上情。
二、案經甲○○訴由臺中縣警察局霧峰分局報請臺灣臺中地方法
    院檢察署檢察官偵查起訴。
    理    由
一、被告乙○○於準備程序中，先就上開犯罪事實為有罪之陳述
    ，且所犯係死刑、無期徒刑、最輕本刑為三年以上有期徒刑
    以外之罪，經本院合議庭依刑事訴訟法第二百七十三條之一
    第一項之規定，裁定由法官一人獨任進行簡式審判程序，合
    先敘明。
二、上開犯罪事實，業據被告乙○○於偵查及本院審理時坦承不
    諱，核與證人即告訴人甲○○於警詢時指證情節相符，並有
    財團法人仁愛綜合醫院診斷證明書、本院九十四年度家護字
    第一０六九號通常保護令各一份附卷可稽，足徵被告前揭自
    白應屬實情。本案事證已臻明確，被告犯行至堪認定。
三、被告行為後，刑法施行法業已修正，增訂第一條之一規定：
    「中華民國九十四年一月七日刑法修正施行後，刑法分則編
    所定罰金之貨幣單位為新臺幣。九十四年一月七日刑法修正
    時，刑法分則編未修正之條文定有罰金者，自九十四年一月
    七日刑法修正施行後，就其所定數額提高為三十倍。但七十
    二年六月二十六日至九十四年一月七日新增或修正之條文，
    就其所定數額提高為三倍」，是就現行刑法中，有關於罰金
    刑處罰之規定，即有比較新舊法之必要。本件被告所犯之傷
    害罪法定刑中設有罰金刑之規定，經比較增訂之刑法施行法
    第一條之一與被告行為時之罰金罰鍰提高標準條例第一條前
    段、現行法規所定貨幣單位折算新臺幣標準第二條結果，二
    者規定適用之結果並無不同，此部分尚無新法或舊法較有利
    於被告之問題。又被告犯罪時之刑法第四十一條第一項前段
    規定：「犯最重本刑為五年以下有期徒刑以下之刑之罪，而
    受六個月以下有期徒刑或拘役之宣告，因身體、教育、職業
    、家庭之關係或其他正當事由，執行顯有困難者，得以一元
    以上三元以下折算一日，易科罰金。」再被告行為時之易科
    罰金折算標準，修正前罰金罰鍰提高標準條例第二條（現已
    刪除）規定，就其原定數額提高為一百倍折算一日。則本件
    被告行為時之易科罰金折算標準，如以銀元三百元折算一日
    ，經折算為新臺幣後，應以新臺幣九百元折算為一日。惟九
    十五年七月一日修正公布施行之刑法第四十一條第一項前段
    則規定：「犯最重本刑為五年以下有期徒刑以下之刑之罪，
    而受六個月以下有期徒刑或拘役之宣告者，得以新臺幣一千
    元、二千元或三千元折算一日，易科罰金。」被告所犯係得
    易科罰金之罪，經比較修正前後之易科罰金折算標準，以九
    十五年七月一日修正公布施行前之規定，較有利於被告，則
    應依刑法第二條第一項前段，適用修正前刑法第四十一條第
    一項前段、修正前罰金罰鍰提高標準條例第二條等規定，定
    其折算標準。
四、查被告乙○○與告訴人甲○○為夫妻關係，係家庭暴力防治
    法第三條第一款之家庭成員，被告竟徒手傷害告訴人，所為
    係犯刑法第二百七十七條第一項之普通傷害罪，屬家庭暴力
    防治法第二條第二項之家庭暴力罪。爰審酌被告現雖已罹患
    皮肌炎、憂鬱症等疾病，生活上及精神上均仰賴家庭成員之
    忍讓及協助，然告訴人乃被告之配偶，雙方基於情感與信任
    而共組家庭，被告自不得僅因發生口角衝突即恣意毆打告訴
    人成傷，嚴重侵害彼等維繫已久之夫妻情誼；另參以被告犯
    罪動機、目的、手段、告訴人所受傷害程度之輕重、被告具
    有專科畢業學歷之智識程度、與告訴人間之夫妻關係等一切
    情狀，量處如主文所示之刑，併諭知易科罰金之折算標準，
    以示懲儆。
據上論斷，應依刑事訴訟法第二百七十三條之一第一項、第二百
九十九條第一項前段，家庭暴力防治法第二條第二項，刑法第二
條第一項前段、第二百七十七條第一項、修正前刑法第四十一條
第一項前段，罰金罰鍰提高標準條例第一條前段、修正前罰金罰
鍰提高標準條例第二條，現行法規所定貨幣單位折算新臺幣條例
第二條，判決如主文。
本案經檢察官蔡雯娟到庭執行職務。
中    華    民    國    95    年    7    月     31    日
                  刑事第七庭    法  官  高文崇
上正本證明與原本無異。
如不服本判決，應於送達後十日內向本院提出上訴狀（須附繕
本），上訴於台灣高等法院台中分院。
                                書記官  林淑慧
中    華    民    國    95    年    8     月    1    日
附錄論罪科刑法條
刑法第二百七十七條第一項：
傷害人之身體或健康者，處三年以下有期徒刑，拘役或一千元以
下罰金。


司法院資訊處製作；財團法人民間司法改革基金會備份。
